【裁判字號】    99,交聲,729
【裁判日期】    991122
【裁判案由】    違反道路交通管理處罰條例聲明異議
【裁判全文】
臺灣桃園地方法院刑事交通事件裁定     99年度交聲字第729號
原處分機關  交通部公路總局臺北區監理所
異  議  人
即受處分人  林賢彰
上列受處分人林賢璋因違反道路交通管理處罰條例案件，對於原
處分機關中華民國99年4 月6 日所為之處分（原處分案號：北監
自裁字第裁40-CV0000000號）聲明異議，本院裁定如下：
    主  文
異議駁回。
    理  由
一、原處分意旨略以：本件異議人即受處分人林賢璋( 以下稱異
    議人) 於民國98年12月2 日下午3 時20分許，駕駛車牌號碼
    7T-8923 號自用小客車，行經臺北縣林口鄉臺61線18.1公里
    處（往桃園方向），為臺北縣政府警察局新莊分局新莊交通
    分隊警員逕行舉發「行駛快速公路限速80公里，經測速時速
    95公里，超速15公里（未滿20公里）」違反道路交通管理事
    件，並依道路交通管理處罰條例第33條第1 項第1 款規定，
    以北縣警交字第CV0000000 號舉發違反道路交通管理事件通
    知單( 以下稱舉發通知單) 逕行舉發，並於異議人於收受該
    舉發通知單後，未依通知所定期限前往指定處所聽候裁決，
    且未依規定期限繳納罰鍰結案或向處罰機關陳述意見，原處
    分機關乃於99年4 月6 日，依據道路交通管理處罰條例第33
    條第1 項第1 款及道路交通管理事件統一裁罰基準表之規定
    ，裁處受處分人罰鍰新臺幣（下同）3,000 元，並依同條例
    第1項規定記違規點數1 點等語。
二、聲明異議意旨略以：測速照相機因儀器精密度、過程干擾度
    及人為判讀等因素，一定有量測的誤差存在，故測量數據未
    必可採；又異議人每日均需行經上開路段，當日於17.8Km處
    並無裝設明顯之「18.1Km處往桃園」標示牌，自警方提供之
    照片可見有員警站在電線杆後，顯為應付申訴而臨時懸掛供
    拍照之告示牌，而為不實照片，當天該處之標示並不明顯，
    警方卻以箱型車停於路側橋下慢車道，並於後車門懸掛前有
    測速照相之標示牌，實不符比例原則，為此聲明異議云云。
三、按汽車行駛快速公路應依速限標誌指示；又汽車行駛於高速
    公路、快速公路或設站管制之道路，行車速度超過規定之最
    高速限或低於規定之最低速限者，處汽車駕駛人3,000 元以
    上6,000 元以下罰鍰，並記違規點數1 點，高速公路及快速
    公路交通管制規則第5 條第1 項前段、道路交通管理處罰條
    例第33條第1 項第1 款、同條例第63條第1 項第1 款分別定
    有明文。
四、經查，異議人固不否認有駕駛車牌號碼為7T-8923 號自用小
    客車行經上揭時地，惟以前揭情詞置辯，經本院調查物證並
    傳喚證人到庭作證，亦合法傳喚異議人到庭陳述意見，異議
    人3 次庭期均無故不到場，經本院多次以電話聯繫，始補提
    請假狀，卻未說明無法到庭原因，本院茲就調查證據結果說
    明如下：
  (一)異議人駕駛車牌號碼為7T-8923 號自用小客車行經上揭時地
    ，時速為95公里，而有行駛快速公路限速80公里，經測速時
    速95公里，超速15公里（未滿20公里）之違規事實，有舉發
    通知單及採證照片1 張在卷可稽，並經於上揭時地之執勤警
    員巫進龍、蔡玟龍結稱只要雷達測速儀器顯示92公里以上就
    會拍照，而執行標準為顯示95公里以上始會掣單，故本件舉
    發係依雷達測速儀器測定數據逕行舉發無訛，是異議人超速
    違規事實事證明確，堪以認定。
  (二)按目前我國警察取締超速駕駛之科學儀器可區分為二類，一
    為定點設置之固定式測速照相設備（包含有雷達、雷射與感
    應線圈等）（然感應線圈因尚未有國家檢驗標準，目前已暫
    停使用），一為手持或車裝流動測速儀器（發射兩條雷射光
    束計算目標車輛之進、出場時間）。後者又可分為二種，一
    為定置路旁附有照相機之固定雷射測速儀器，另一種為警員
    手持雷射測速槍，此或附照相功能或未具照相功能，確認超
    速後當場攔停舉發或逕行舉發。再按度量衡法第5 條規定：
    「為確保交易安全、維護大眾安全健康及環境保護，主管機
    關得就供交易、證明、公務檢測、環境保護、公共安全、醫
    療衛生有關之度量衡器，指定為法定度量器」，故於度量衡
    器檢定檢查辦法第3 條第1 項第7 款即規定公務檢測用雷達
    測速儀及公務檢測用雷射測速儀（光達式）為應經檢定之法
    定度量衡器。同辦法第18條亦規定檢定合格在使用中之度量
    衡器，應接受檢定機關（構）之定期或不定期檢查。是經列
    為法定度量器之測速設備裝置，並衡諸上開法令之意旨，與
    大眾有關之公務檢測儀器，理應經由國家專責機關檢定合格
    後加以使用，並定期檢測，方能昭得公信。查本件用以測速
    之雷達測速儀，業經經濟部標準檢驗局於98年1 月1 日檢定
    合格，有效日期為99年1 月31日，此有該局98 年1月5 日雷
    達測速儀檢定合格證書在卷可憑，是該測速儀之精準度毋庸
    置疑。是本件雷達測速儀器於98年12月2 日下午3 時20分，
    一切功能運作正常，並無被干擾之情事，堪以認定。依該雷
    達測速儀器就異議人行車速度採證照片所示，本件異議人於
    違規時、地之行車時速確為95公里無訛；又該地最高速限為
    80公里，而異議人所駕駛之車輛速度已達95公里，本件雷達
    測速儀器既經定期檢測，並在有效日期內，應無15公里以上
    之誤差值，異議人竟以其製造汽車儀表相關職場經驗認定所
    有儀器皆有誤差值，卻未提出任何實證以證其說，逕為質疑
    本件測速照相儀器之精準度洵無足採。
  (三)次查，證人即舉發警員巫進龍於99年9 月20日訊問時亦到庭
    證稱，依當日與蔡玟龍警員在該路段執行勤務，因為係活動
    式測速儀器，故依規定在300 公尺前設置警告標示，在架設
    測速儀器，執勤完畢，再把測速儀器拆除，之後再取下警告
    標示，而所附照片均為當天之情形等語，核與證人即共同執
    勤警員蔡玟龍結證相符，並有當日拍攝採證照片5 張附卷可
    稽( 本院卷第22頁至第24頁參照) ，足認當時確已設有警告
    標示，應屬無誤。雖異議人辯稱上揭時地並未設有清楚警告
    標示，但僅依一己記憶而未提出何實證，並懷疑原處分機關
    所提供之採證照片為不實，證人巫進龍、蔡玟龍本身屬執行
    公務警員，原受有行政懲處責任之監督，嗣到庭具結作證，
    更以刑事責任擔保證詞之真實性，復與異議人不相識，亦無
    嫌隙瓜葛，實無設詞攀誣或構陷異議人之必要，又係依合格
    測速儀器測得數據開單，因認其舉發應無誤認之虞且證言係
    較異議人之辯解為可採。
  (四)況異議人本即應依規定速限行駛，不因有無測速照相之警示
    標誌而有異，依採證照片顯示，該路段本設有明顯之80公里
    速限標示( 參本院卷第22頁下方照片) ，雖經警員巫進龍證
    稱，該地速限於99年4 月下旬有修正為速限90公里乙情，但
    異議人違規之時(98 年12月2 日)該 地速限確為80公里，故
    異議人行車速度超過80公里即屬違規，而當時所測得異議人
    之行車速度已高達95公里，違規情形甚為明確。而測速照相
    之警示標誌係為預促駕駛人注意減速，避免因速限或警示標
    誌距離舉發地點過短，使駕駛人反應不及而無從依速限行駛
    而設，以期駕駛人在避免受罰之心理下，達到依行車速限駕
    駛進而維護行車安全之最大效益，如駕車恣意逾越該速限範
    圍，即令舉發機關未設警告標誌，異議人超速行駛之違規行
    為，自均該當相關違規行為。則異議人就行政機關已為相當
    證明之前開事項，若主張欠缺歸責條件或為其他抗辯，亦須
    就其所辯提出反證，而本件異議人僅空泛辯稱上揭違規地點
    未設置行車速限標誌及常有測速照相之警告牌示，原處分機
    關之裁罰應無理由云云，迄今並未提出任何積極證據以實其
    說，本院自難認該辯解為真實。
五、綜上所述，異議人林賢璋確有於前揭時、地，駕駛車牌號碼
    7T-8923 號自小客車，行駛於快速公路速度超過規定最高速
    限之違規行為，洵堪認定。原處分機關依道路交通管理處罰
    條例第33條第1 項第1 款、第63條第1 項第1 款及違反道路
    交通管理事件統一裁罰基準表之規定，裁處受處分人3,000
    元罰鍰，並記違規點數1 點之處分，核無違誤或不當，本件
    異議人之異議為無理由，應予駁回。
據上論斷，應依道路交通管理處罰條例第87條第2 項、道路交通
案件處理辦法第18條，裁定如主文。
中    華    民    國    99    年    11    月    22    日
                    交通法庭    法  官  丁俞尹
以上正本證明與原本無異。
如不服本裁定，應於裁定送達後5 日內向本院提出抗告狀。
                                書記官  許正旻
中    華    民    國    99    年    12    月    2     日

司法院資訊處製作；財團法人民間司法改革基金會備份。
